臺灣新北地方法院行政訴訟判決
111年度交字第405號
原      告  林春演  
被      告  交通部公路總局新竹區監理所

代  表  人  吳季娟  
上列當事人間因交通裁決事件，原告不服被告111年5月5日竹監
新四字第51-CA0000000號違反道路交通管理事件裁決，向本院提
起行政訴訟，本院判決如下：
    主  文
一、原告之訴駁回。
二、訴訟費用新臺幣參佰元由原告負擔。
    事實及理由
壹、程序方面：原告不服被告所為道路交通管理處罰條例第 8條
    的裁決而提起撤銷訴訟，依行政訴訟法第237條之1，應適用
    交通裁決事件訴訟程序。本件因卷證資料已經明確，本院依
    同法第237條之7規定，於是不經言詞辯論，直接裁判。
貳、實體方面：
一、爭訟事實概要：緣原告林春演名下車牌號碼0000-00號自用
    小貨車(下稱系爭車輛)於111年3月15日7時46分許停放於新
    北市○○區○○路000巷0號前，因不依順行方向停車，經員警接
    獲民眾報案檢舉後到場依規告發，於111年3月17日製開新北
    市警交大字第第CA0000000號違規通知單，記載應到案日期
    為111年5月1日前。原告於111年3月24日提出陳述單，
　　案經原舉發單位查明陳述情節及違規當時情形，被告依上開
    查證結果，乃依道路交通管理處罰條例(下稱處罰條例)第56
    條第1項第6款及違反道路交通管理事件統一裁罰基準及處理
    細則等規定，於111年5月5日製開竹監新四字第51-CA000000
    0號違反道路交通管理事件裁決書（下稱原處分），裁處「
    罰鍰新臺幣（下同）900元整」，原告不服上開交通裁決處
    分，提起本件行政撤銷交通裁決訴訟。
二、原告主張要旨及聲明：
㈠、原告主張要旨：
⑴、本人住在這個地址已經9年多了，在111年3月15日有人檢舉我
    未依方向停車，從102年4月住進來到111年3月14日都沒事，
    所以我合理懷疑是里長檢舉的，我合理懷疑他以里長的身分
    施壓，我隔壁就有2台這麼停都沒事，附近也這樣停的也沒
    事，我有去國光派出所反應，他說有人檢舉就要開單，我說
    隔壁也跟我停的方向一樣，跟隔壁幾條街也是這樣停的，結
    果他回我說有人檢舉你，不要說別人，這樣是不是警察看人
    開單，這樣是不是執法不公，我有照相作為依據，只是照的
    不多，因為怕被認為是檢舉達人。
⑵、依我住的地方為中心，往外方圓500公尺就好，我看到的就有
    40、50台的車停跟我同一個方向，如果這樣是不對的，為什
    麼我停了9年多都沒事，在說我是外地人，本地人停了比我
    久，因為他檢舉很多張，我跟著別人一樣方向停，別人沒事
    ，我就被開了快10張，這是什麼道理，如果不能撤銷，我就
    告國光派出所瀆職跟里長濫用職權跟找媒體告狀。
㈡、聲明：⑴原處分撤銷。⑵訴訟費用由被告負擔。
三、被告答辯及聲明：
㈠、答辯要旨：
⑴、本案經新北市政府警察局中和分局於111年4月21日以新北警
    中交字第1114656634號函復：…二、旨揭8435-PM號自小貨車
    於111年3月15日7時46分，停放在中和區民德路306巷7號前
    ，因不依順行方向停車，違規屬實，爰依道路交通管理處罰
    條例第56條第1項第6款舉發尚無不當。三、林君陳述「沒有
    畫線」一節，依據道路交通安全規則第112條第2項規定：「
    停車時應依車輛順行方向緊靠道路右側，但單行道應緊靠路
    邊停車。其右側前後輪胎外側距離緣石或路面邊緣不得逾四
    十公分，在單行道左側停車時，比照辦理。」，檢視舉發照
    片顯示，旨揭8435-PM號自小貨車確實不依順行方向停車，
    違規屬實…等。
⑵、經檢視採證照片，駕駛未於車內，系爭車輛非處可立即行駛
    之狀態，且係以車尾朝內、車頭朝道路外之垂直停放方式停
    車，系爭地點路面固未繪設任何標線，如原告係順行方向停
    車，當係駕駛座左側為巷道道路，副駕駛座右側方鄰路邊，
    是系爭車輛顯屬『不依順行方向』停車。系爭車輛以垂直停放
    方式停車，當車輛再度駛出路邊之際，將迫使迎面而來、原
    預計正常行駛進出巷道之車輛或行人，遭受不可預期之行車
    動線危險，使其他用路人用路安全風險遽增。另原告主張有
    其他車輛未依順行方向停車亦未見開單取締等語，按遵守法
    規為每一國民之責任，自不得以他人違規行為尚未被取締或
    有無取締，而執以自己亦可以不遵守規定之適法理由，亦即
    不得主張「不法之平等」。
⑶、綜上所陳，按行政罰法第7條第1項規定：「違反行政法上義
    務之行為非出於故意或過失者，不予處罰。」、同法第8條
    規定：「不得因不知法規而免除行政處罰責任。」，駕駛人
    停車本即應遵守交通法規之規定。本件經舉發單位查證違規
    屬實，本所新竹市監理站依相關法規裁處應屬適法，本件原
    告之訴為無理由，請依法駁回原告之訴，以維法紀。
㈡、聲明：⑴原告之訴駁回。⑵訴訟費用由原告負擔。
四、爭點事項：
㈠、原告主張巷子未劃線，沒有順向停車問題存在，理由是否可
    採？
㈡、原告主張在上開地點已經9年多了，隔壁幾條街也是這樣停
　　，跟著別人一樣方向停，別人沒事，我就被開了，員警有
　　瀆職及濫用職權，應撤銷原處分，其理由是否可採？
五、本院判斷：
㈠、上開爭訟概要事實，除爭執事項外，並有審查記錄表、新北
    市政府交通事件裁決處111年3月30日新北裁申字第11153012
    69號函、原告於111年3月24日陳述書、入案紀錄、新竹市監
    理站111年4月18日竹監新站字第1110097881號函、新北市政
    府警察局中和分局111年4月21日新北警中交字第1114656634
    號函附採證違規照片、交通部公路總局新竹區監理所111年5
    月2日竹監新字第1110082203號函、新竹市監理站111年7月4
    日竹監新站字第1110188043號、新北市政府警察局中和分局
    111年7月8日新北警中交字第1114675335號函附員警職務報
    告、採證違規照片、新北市警交大字第CA-0000000號舉發違
    反道路交通事故管理事件通知單、竹監新四字第51-CA00000
    00號裁決書及裁決書送達證書、原告汽車駕駛人基本資料、
    系爭車輛車籍資料查詢畫面、違規歷史資料查詢報表及違規
    主查詢報表等資料附卷可稽（見本院卷第69頁至121頁），
    此事實應堪認定。
㈡、本件應適用之相關法令：
⑴、道路交通安全規則第 112 條第 2 項：「汽車停車時應依車
    輛順行方向緊靠道路邊緣，其前後輪胎外側距離緣石或路面
    邊緣不得逾四十公分。」。
⑵、道路交通管理處罰條例第 56 條第 1 項第 6 款：「汽車駕
    駛人停車時，有下列情形之一者，處新臺幣六百元以上一千
    二百元以下罰鍰：六、不依順行方向，或不緊靠道路右側，
    或單行道不緊靠路邊停車。」。
⑶、按違反道路交通管理事件統一裁罰基準及處理細則第 1 條規
    定：「本細則依道路交通管理處罰條例第92條第 4項規定訂
    定之」、第2條第 1項、第2項規定：「處理違反道路交通管
    理事件之程序及統一裁罰基準依本細則之規定辦理。前項統
    一裁罰基準，如附件違反道路交通管理事件統一裁罰基準表
    。」，核上開統一裁罰基準及處理細則之規定，就其立法目
    的及功能，乃為防止處罰機關枉縱或偏頗，依道路交通管理
    處罰條例第92條第 4項所授權交通部會同內政部訂定「違反
    道路交通管理事件統一裁罰基準及處理細則」及其附件「違
    反道路交通管理事件統一裁罰基準表」，用以維持裁罰之統
    一性與全國因違反道路交通管理事件受處罰民眾之公平，不
    因裁決人員不同，而生偏頗，寓有避免各監理機關於相同事
    件恣意為不同裁罰之功能，並非法所不許，於憲法上保障人
    民財產權之意旨並無牴觸（此並有司法院大法官會議釋字第
     511 號解釋意旨參照），並無違反法律保留原則。再依本
    件違規行為時點之違反道路交通管理事件統一裁罰基準表記
    載，違反道路交通管理處罰條例第 56 條第 1 項第6 款規
    定（汽車不依順行方向停車），於期限內繳納或到案聽候裁
    決者，應處罰鍰900元。核此規定，既係基於母法之授權而
    為訂定，且就違反道路交通管理事件統一裁罰基準及處理細
    則附件所示統一裁罰基準表中有關道路交通管理處罰條例第
    56條第1項第6款之裁罰基準內容（基準表除就其是否於期限
    內繳納或到案聽候裁決為裁量因素外，並就其不同違規車種
    ，就其可能衍生危害交通安全之輕重不同，區分機車、小型
    車、大型車等不同罰鍰標準，其衍生交通秩序危害，既不相
    同，分別處以不同之罰鍰，符合相同事件相同處理，不同事
    件不同處理之平等原則。），並未牴觸母法，是被告自得依
    此基準而為裁罰。
㈢、按道路交通安全管理處罰條例第3條第10款、第11款規定：「
    『本條例用詞，定義如下：……十、臨時停車：指車輛因上、
    下人、客，裝卸物品，其停止時間未滿三分鐘，保持立即行
    駛之狀態。十一、停車：指車輛停放於道路兩側或停車場所
    ，而不立即行駛。』據此可悉，如車輛非處於移動之行駛狀
    態，即係處於靜止之停車狀態，此為概念邏輯上所當然。復
    依前揭規定，可知所謂『停車』與『行駛』的概念區分，是以有
    無『立即行駛』作為判別標準，『立即行駛』就是『行駛』；反之
    ，『非立即行駛』就是停車，而『臨時停車』，因為並非『立即
    行駛』，當然為『停車』的概念所涵蓋，至於道交條例第3條第
    10款將臨時停車定義為『指車輛因上、下人、客，裝卸物品』
    及『停止時間未滿3分鐘』與『保持立即行駛之狀態』等法律構
    成要件要素，此乃『停車』之特別規定，只有符合道交條例第
    3條第10款規定之各項法律構成要件要素，才該當於『臨時停
    車』之定義，否則如有其中一法律構成要件要素不合致，即
    應回歸適用『停車』之定義。」（臺北高等行政法院108年度
    交上字第285號行政判決意旨參照）
㈣、原告以上開主張意旨置辯。惟查：
⑴、依採證照片所示（見本院卷第85頁），駕駛未於車內，系爭
    車輛非處可立即行駛之狀態，參酌上開臺北高等行政法院10
    8年度交上字第285號行政判決意旨，係屬「停車」行為，應
    無疑義；再者，原告係以車尾朝內而車頭朝道路外之垂直停
    放方式停車，而系爭地點路面固完全未繪設任何標線，如原
    告係順行方向停車，當係駕駛座左側為巷道道路，副駕駛座
    右側方鄰路邊，是系爭車輛顯屬『不依順行方向』停車無訛。
    系爭車輛以垂直停放方式停車，當車輛再度駛出路邊之際，
    將迫使迎面而來、原預計正常行駛進出巷道之車輛或行人，
    遭受不可預期之行車動線危險，使其他用路人用路安全風險
    遽增。原告以上開垂直之方式為停車，自屬於停車不依順行
    方向者，被告據上開理由而為裁處，原處分應無違誤。
⑵、原告於陳述書主張「沒有畫線」乙節等語。按依據道路交通
    安全規則第112條第2項規定：「汽車停車時應依車輛順行方
    向緊靠道路邊緣，其前後輪胎外側距離緣石或路面邊緣不得
    逾四十公分。」。又依新北市政府警察局中和分局於111年4
    月21日以新北警中交字第1114656634號函復略以「：…二、
    旨揭8435-PM號自小貨車於111年3月15日7時46分，停放在中
    和區民德路306巷7號前，因不依順行方向停車，違規屬實，
    爰依道路交通管理處罰條例第56條第1項第6款舉發尚無不當
    。」（見本院卷第83頁），故依上開函示縱該巷道確未劃有
    標線，屬非雙向路段，此有現場照片在卷可參（見本院卷第
    105-106頁），是以駕駛人仍應依安全規則第112條停放車輛
    ，原告以垂直路面之方式停放系爭車輛，顯未符安全規則第
    112條第2項所指「依車輛順行方向緊靠道路邊緣」之方式，
    自屬處罰條例第56條第1項第6款規制效力所及，原告主張巷
    道未劃有標線，應依前例撤銷免罰，顯屬無據。
⑶、按「行政行為，非有正當理由，不得為差別待遇，行政程序
    法第六條定有明文，此即行政法上之平等原則。然行政機關
    若怠於行使權限，致使人民因個案違法狀態未排除而獲得利
    益時，該利益並非法律所應保護之利益，因此其他人民不能
    要求行政機關比照該違法案例授予利益，亦即人民不得主張
    「不法之平等」（最高行政法院92年度判字第275號判決意
    旨參照）。而遵守法規為每一國民之責任，自不得以他人違
    規行為尚未被取締或有無取締，而執以自己亦可以不遵守規
    定之適法理由，亦即不得主張「不法之平等」。
⑷、行政罰法第7條第1項規定：「違反行政法上義務之行為非出
    於故意或過失者，不予處罰。」、同法第8條本文規定：「
    不得因不知法規而免除行政處罰責任。」，原告既為合法持
    有系爭車輛之人，有汽車駕駛人基本資料、汽車車籍查詢資
    料（見本院卷第115-117頁)為憑，其對上述規定應知之甚詳
    ，並應確實遵守，是原告前揭所述，無非單方所執之詞，委
    無足取。綜上所述，被告依法裁處，應無違誤。
六、本件判決基礎已臻明確，兩造其餘攻擊防禦方法及訴訟資料
    ，經本院審核後，或與本案爭點無涉，或對於本件判決結果
    不生影響，爰無庸一一再加論述，爰併敘明。
七、結論：原處分無違誤，原告訴請撤銷為無理由，應予駁回。
    本件第一審裁判費新臺幣300元，應由敗訴之原告負擔，所
    以確定如主文第2項所示。
八、依行政訴訟法第195 條第1 項後段、第236 條、第98條第1
    項前段、第237 條之8 第1 項、第237 條之9 第1 項，判決
    如主文。
中　　華　　民　　國　　111 　年　　8 　　月　　30　　日
                  行政訴訟庭  法  官  陳伯厚
一、上為正本係照原本作成。
二、如不服本判決，應於判決送達後 20 日內，向本院提出上訴
    狀，上訴狀並應記載上訴理由，表明關於原判決所違背之法
    令及其具體內容或依訴訟資料可認為原判決有違背法令之具
    體事實，並繳納上訴費新臺幣 750 元。其未表明上訴理由
    者，應於提出上訴後 20 日內向本院補提理由書（上訴狀及
    上訴理由書均須按他造人數附繕本），如逾期未提出上訴理
    由書者，本院毋庸再命補正，由本院逕以裁定駁回上訴。
                              書記官  陳柔吟
中　　華　　民　　國　　111 　年　　8 　　月　　30　　日